臺灣高等法院刑事判決　　　　　　　　 94年度上訴字第547號
上　訴　人　丁○○
即　被　告
指定辯護人　本院公設辯護人李廣澤
上列上訴人因毒品危害防制條例案件，不服臺灣板橋地方法院93
年度訴字第1025號，中華民國94年1月5日第一審判決（起訴案號
：臺灣板橋地方法院檢察署92年度偵字第14691號、14692號），
提起上訴，本院判決如下：
    主  文
上訴駁回。
    事  實
一、丁○○綽號阿文基於意圖營利販賣毒品概括犯意，先於92年
    7月中旬某日在桃園縣南崁交流道附近，向年籍姓名不詳成
    年男子，以第二級毒品MDMA(下稱MDMA)每顆新台幣（下同）
    140元、第三級毒品愷他命（俗稱K他命）每瓶500元代價，
    購入MDMA 50顆、愷他命20瓶，共計金額26,500元後，再伺
    機以MDMA每顆200元、愷他命每瓶800元出售牟利，並以衣服
    代稱MDMA、褲子代稱愷他命。先於92年7月30日下午16時許
    ，在台北縣三重市○路○街某處，以1200元代價將MDMA2顆
    及愷他命1瓶販予真實姓名及年籍均不詳、年約40歲成年男
    子後，復伺機販出上開毒品。而台北市政府警察局員警接獲
    線報得悉丁○○有意販售毒品牟利，遂依印製有綽號阿文之
    名片所載行動電話，佯欲購買毒品10顆MDMA及3瓶愷他命，
    而與丁○○約定在台北縣三重市○○路○段282號薇風馥麗飯
    店前進行交易。丁○○遂依約於92年7月31晚間23時許，攜
    帶10顆MDMA及3瓶愷他命前往上述地點，自口袋取出該毒品
    ，正欲交付佯裝買家前來查緝之員警甲○○時，經甲○○表
    明員警身分而當場查獲，以致未能完成交易，並為警扣得丁○○因驚慌而丟置該處地上之第二級毒品MDMA10顆及愷他命
    3瓶。
二、案經臺北市政府警察局大安分局移送臺灣板橋地方法院檢察
    署檢察官偵查起訴。
    理  由
一、上訴人即被告丁○○經合法傳喚雖未到庭，然被告丁○○在
    此之前坦承於上開時地，將第二級毒品MDMA10顆（淨重3公
    克）及第二級毒品愷他命3小瓶（毛重5.4公克、淨重1.9公
    克）交付證人即台北市政府警察局大安分局警員甲○○而當
    場經警查獲，惟否認販賣毒品犯行，辯稱略以：「在微風馥
    麗飯店睡覺時，接到一通電話，因為和一位朋友合買毒品，
    打算在朋友生日時使用，遂以為打電話來的人就是該合買毒
    品朋友的朋友，要拿合買的毒品，一下樓才知道來的人是警
    察，並無販毒犯行，且名片是之前從事成衣販售業所留下的
    」云云。然查：
(一)、本件認定事實所引用本件卷內所有卷證資料（包含人證與文
    書證據、物證等證據），並無證據證明係公務員違背法定程
    序所取得，且辯護人與檢察官於審判期日陳明：「（卷內所
    有之卷證資料均不排除證據能力是否同意？）同意」，又本
    件被告以外之人於審判外之陳述，亦無刑事訴訟法第159 條
    之1至之3所規定之不得作為證據之情形，且卷內之文書證據
    ，亦無刑事訴訟法第159條之4之顯有不可信之情況與不得作
    為證據之情形，則依刑事訴訟法第159條至159條之5之規定
    ，本件認定事實所引用之本件卷證所有證據（包含人證與文
    書證據、物證等證據），均有證據能力，合先敘明。
(二)、被告於警詢稱：「（警方所查獲的第二級毒品MDMA10顆及愷
    他命3小瓶）是我所持有向不特定人販售，印名片是為了要
    販賣MDMA及愷他命，所以才印有行動電話供不特定人聯絡之
    用」、「被警方查獲的MDMA是以每顆140元向黃啟銘購入，
    再以每顆200元之價格賣給不特定人，愷他命則是以一瓶500
    元向黃啟銘購買，再以800元賣給不特定人。我最後一次販
    賣第二級毒品是在92年7月30日約16時在台北縣三重市○路
    ○街，將將2顆MDMA及1瓶愷他命賣給一名年約40歲、姓名年
(三)、核與被告於偵查所稱：「92年7月30日警方查獲的毒品是我
    的，當時是警方釣我出來賣，我是賣給警方，搖頭丸（即MD
    MA）1顆賣200元，愷他命一瓶賣800元」、「（另92年7月30
    日在三重市○路○街有販賣搖頭丸2顆、愷他命1瓶予不知名
    之人？）是的」等語（同上偵查卷第22頁），其前後所述有
    關毒品販售及價格等細節一致，倘從未涉及毒品交易，又何
    能對於毒品之販售價格為此等精確陳述，可見其於警詢及偵
    查所言並非虛構。況被告前於警詢或偵查亦從未提及與綽號
    小乖者合購毒品之事，可見被告於警詢及偵查所陳較為可信
    ，是依據以上之事實證據，顯見被告販賣毒品係賺有差價而
    獲利甚明，至於黃啟銘雖於偵查否認販賣毒品予以被告，然
    黃啟銘係有數次關於違反毒品危害防制條例之案件，且甫於
    92年10月30日經檢察官起訴販賣愷他命，有92偵字第13541
    號起訴書在卷可查，是黃啟銘所為否認販賣毒品予被告丁○○之陳述，其證據證明力甚低，並不足為被告有利之認定，
    而被告於偵查所為販賣之自白，並無證據證明係檢察官以不
    正方法取得，其自白出自於任意性並無疑義，此項自白應有
    證據能力。
(四)、被告雖於原審與本院準備程序否認警詢陳述真實性，辯稱：
    「於警詢中所言虛偽不實」云云。然查，證人即警員甲○○
    於原審證稱：「我於92年07月31日接獲線報，發現有人利用
    名片上印製的二支電話號碼販毒，分別是0000000000及0000
    000000。我打上面的電話，聯絡到被告，其綽號為阿文，我
    問他有無在賣？他說有，要多少？我就請被告拿10顆搖頭丸
    ，3瓶愷他命，衣服是搖頭丸的代稱，褲子則是愷他命。價
    格當時有說好，但我忘了是多少錢。我們約在薇風馥麗飯店
    見面，被告就依約前往該地。被告抵達後有將MDMA及愷他命
    拿出來，我告訴他我是警察，並拿出服務證，被告就將毒品
    丟在地上，我遂將毒品撿起來，沒有將買毒品的錢交給被告
    」等語（原審卷第97頁）。由證人甲○○所述，被告若非原
    即從事販毒行為，何以證人甲○○依名片電話洽購衣服、褲
    子，被告卻正欲持10顆MDMA及3瓶愷他命交付證人甲○○，
    可見證人甲○○所述衣服、褲子實分別代稱毒品MDMA及愷他
    命乙節。再對照卷附名片所示，其上印有衣服．褲子量販店
    、阿文及0000000000、0000000000等字樣，並有圓柱形罐子
    圖樣（偵卷第14頁）。衡情成衣販賣業者，名片上當不至僅
    記載行動電話及綽號，且全無任何店面地址，況以購買成衣
    習慣，亦不可能僅賴行動電話交易，或者在名片上印製與衣
    服全然無關之圓柱形罐子圖樣，顯見被告所辯，與常理違背
    ，則其於前開警詢及偵訊所為自白與事實相符，自得採為認
    定依據。
(五)、而【搖頭店裏藥頭和客人利用暗號來進行交易，目前最流行
    的就是「碼碼都有獎」。為什麼會用這句話來販售搖頭丸，
    有藥頭表示因為MDMA是搖頭丸的學名，他們把中間的兩個字
    母拆開對調變成MMDA，而警方也多次在藥頭的手機裏發現奇
    怪的簡訊，傳來的內容像是10件微笑、10件熊貓、5件褲子
    的內容像是10件微笑、10件熊貓、5件褲子，經過盤問才了
    解原來微笑和熊貓都是搖頭丸，這上面會印有笑臉及動物不
    同的的圖案也代表不同的功效好讓買主來選購，而搖頭丸俗
    稱EMDMA (Ecstacy)和衣服的衣同音，於是K他命就用褲子來
    作代號】等情，亦有Google搜尋網頁資料在卷可證，且衣服
    、褲子係分別為毒品MDMA及愷他命之代號乙節，為法院審理
    此類案件已知之事實與經驗，亦有本院93上訴2157號、93上
    訴3090號、最高法院92台上6921號等判決在卷可查，足徵被
    告於名片所使用之衣服與褲子係毒品之代號甚明，是被告所
    辯並非可取。
(六)、扣案綠色圓形錠劑10顆及粉末3瓶經送法務部調查局鑑定結
    果，前者含第二級毒品MDMA成分（總重3.12公克、空包裝重
    0.57公克），後者含第三級毒品愷他命成分（淨重1.93公克
    、空瓶重3.52公克），此有該局調科壹字第09300256160號
    函一件附卷可查。按「警方為求破案，授意他人佯裝購毒而
    與毒販聯繫，經毒販允諾，依約攜帶毒品交付予該佯裝購毒
　　之人，旋為埋伏員警當場查獲者，因該佯裝之人原無買受毒
  　品之意思，事實上其二人不能真正完成買賣毒品之行為，販
    毒者僅成立販賣毒品未遂罪（93年度台上字第1159號）」，
    本件被告自始基於販賣第二級毒品犯意，著手於販賣行為，
    雖佯為買家之警員本身並無購買第二級毒品MDMA及第三級毒
    品愷他命之真意，惟被告既基於營利之意圖，而與佯為買家
    之警員就販售毒品之數量、價格完成約定，被告並依約攜帶
    扣案毒品前來交易，應認被告於92年7月31日23時許已著手
    於MDMA及愷他命之販賣行為，僅因為警查獲而未遂。
(七)、綜上，被告於92年7月30日下午16時許，販賣第二級毒品
    MDMA及第三級毒品愷他命毒品既遂部分，除被告之警詢自白
    外，復有扣案毒品可為補強證據。而被告於92年7月31日晚
    間23時許販賣第二級毒品MDMA及第三級毒品愷他命而未遂等
    犯行，除被告於警詢、偵查自白外，復有扣案毒品、名片、
    證人即警員甲○○陳述與Google搜尋網頁、判決資料等為補
    強證據，則本件事證明確，被告所辯尚非可採，其犯行堪以
    認定，應依法論科。
二、論罪科刑部分：
(一)、按「查行為人如原即具有販毒營利之決意，雖係遭警設計誘
    捕致事實上不能完成交易時，因行為人原即有販賣毒品之意
    思，客觀上又已著手於販賣之行為，自仍應成立販賣毒品未
    遂罪，此與行為人原本無販毒營利之意思，因調查犯罪之人
    之引誘或教唆始起意販賣，即學理上所謂陷害教唆之情形有
    別」（91年度台上字第5720號判決），而「所謂陷害教唆，
　　係指犯罪行為人原不具犯罪之故意，純因司法警察之設計教
  　唆，始萌生犯意，進而著手實行犯罪構成要件行為之謂」（
    91 年度台上字第5794號），依卷證顯示，本件上訴人原即
    有販賣毒品之故意，其販賣毒品之犯意與司法警察之設計教
    唆者不同，是並非屬陷害教唆。
(二)、是核被告丁○○先後二次所為，係犯毒品危害防制條例第4
    條第2項之販賣第二級毒品罪、同條例第3項之販賣第三級毒
    品罪，及同條例第4條第6項第2項之販賣第二級毒品未遂罪
    、同條例第4條第6項第3項第三級毒品未遂罪。被告前後二
    次販賣第二級毒品MDMA犯行與前後二次販賣第三級毒品愷他
    命犯行，時間緊接，所犯構成要件相同之罪為連續犯，應分
    別論以情節較重之販賣第二級毒品既遂、販賣第三級毒品既
    遂之一罪，並均加重其刑。被告以一販賣行為同時觸犯連續
    販賣第二級毒品罪及連續販賣第三級毒品罪，為想像競合犯
    ，應從一重之連續販賣第二級毒品罪處斷。至於毒品危害防
    制條例第17條雖規定：「犯第4條第1項至第4項、第5條第1
    項至第4項前段、第6條第1項至第4項、第7條第1項至第4項
    、第8條第1項至第4項、第10條或第11條第1項、第2項之罪
    ，供出毒品來源，因而破獲者，得減輕其刑」，然本件承辦
    警察並未依據被告丁○○之陳述破獲黃啟銘販毒，僅僅以黃
    啟銘未到案即移送檢察官，而黃啟銘在檢察官於92年8月15
    日傳喚時否認犯罪，並且係於92年10月30日經其他地方法院
    檢察署另以販賣毒品罪嫌提起公訴，是本件並無因被告之供
    述而破獲黃啟銘販毒之情事，再被告係被警當場查獲，然而
    事後卻否認犯行，是無從亦無必要減輕其刑，併此敘明。
(三)、原審認被告罪證明確，並適用刑事訴訟法第299條第1項前段
    ，毒品危害防制條例第4條第2項、第3項、第18條第1項、第
    19條第1項，刑法第11條前段、第56條、第55條之規定，審
　　酌被告販賣毒品從中牟取暴利，致使毒品大量流入市面，不
  　僅戕害不特定施用者之健康，且對於治安破壞甚鉅等犯罪動
    機、目的、手段及所生危害程度，並考量被告並無前科之素
    行狀況，及其事後卸責否認犯行之犯後態度等一切情狀，量
    處有期徒刑柒年陸月。至扣案第二級毒品MDMA（總重3.12公
　　克、空包裝重0.57公克）及第三級毒品愷他命（淨重1.93公
  　克、空瓶重3.52公克），其中第二級毒品MDMA（總重3.12公
    克）及第三級毒品愷他命（淨重1.93公克）部分，應依毒品
    危害防制條例第18條第1項之規定宣告沒收銷毀之；另按最
    高法院92年度台上字第1275號判決見解所示，「毒品危害防
    制條例第19條第1項關於沒收之規定，係採義務沒收主義。
    故凡犯同條例第4條至第9條、第12條、第13條或第14條第1
    項、第2項之罪者，其供犯罪所用之物或因犯罪所得之財物
    ，均應諭知沒收，法院無審酌之餘地。而毒品之外包裝有防
    止毒品裸露、逸出及潮濕之功用，並便於攜帶及運輸，其係
    供販賣、運輸毒品所用之物，至為顯然」。是上述第二級毒
    品MDMA之外包裝袋1個及第三級毒品愷他命之包裝空瓶3個，
    均具有防止毒品逸出以便攜帶之功能，屬被告供販賣毒品所
    用之物；而扣案之SIM卡2張（0000000000、0000000000號）
    ，亦為被告所有用以供聯絡販賣毒品所用者，屬供本件販賣
    毒品犯行所用之物，業經被告於原審陳述甚明，均應依毒品
    危害防制條例第19條第1項前段之規定宣告沒收。此外，被
    告於93年7月30日下午16時許，販出毒品得款1200元部分，
    則為被告因本件販賣毒品犯罪所得之財物，亦應依毒品危害
    防制條例第19條第1項之規定宣告沒收，如全部或一部不能
    沒收時，以其財產抵償之。
(四)、經核原判決認事用法並無不合，量刑之諭知亦屬妥適，上訴
    人即被告上訴意旨仍執前詞否認犯罪，指摘原判決不當，為
    無理由，應予駁回。
三、不另為公訴不受理諭知部分：
(一)、公訴意旨另謂：被告自93年7月31日為警查獲後至同年10月
    間某日止，亦涉犯毒品危害防制條例第4條第2項、第3項之
    販賣第二級毒品及販賣第三級毒品罪嫌云云，並以警方於92
    年10月16日下午2時25分許在台北縣三重市○○路41號20樓
    處執行搜索所扣得之愷他命113支、搖頭丸140顆、安非他命
    1包、塑膠空瓶2箱、夾鍊袋1包、研磨器1組、行動電話1具
    等物，及同案被告丙○○、乙○○、林通盛所為供述為其論
    據。
(二)、然查，本件被告與同案被告丙○○、乙○○、林通盛此部分
    所涉販賣毒品罪嫌，業經臺灣板橋地方法院檢察署檢察官於
    93年2月25日以92年度偵字第19284號為不起訴處分確定，此
    有該不起訴處分書一件在卷可查。是本件公訴意旨所述上開
    事實既已經不起訴處分確定，依刑事訴訟法第260條之規定
    ，自不得再行起訴。
(三)、雖檢察官於原審稱：「同案被告丙○○於第一次警詢中陳稱
    上述毒品係被告丁○○所有，且查獲地點在該處廚房及被告
    房間，一般人不可能進入，已有新事實足認被告丁○○就此
    亦涉犯販賣毒品罪嫌」云云，惟同案被告丙○○於該案偵訊
    稱：「這些K他命及搖頭丸是我的，我在警詢中會說是要幫
    丁○○扛罪，是因警察說這是重罪，但這些東西真的全是我
    的」等語，已與警詢所述不一。況刑事訴訟法第260條第1款
    所謂發現新事實或新證據者，係指於不起訴處分前未經發現
    至其後始行發現者而言，若不起訴處分前，已經提出之證據
    ，經檢察官調查斟酌者，即非該條款所謂發見之新證據，不
    得據以再行起訴（57年度台上字第1256號判例參照）。是同
    案被告丙○○、乙○○、林通盛所為供述既係於前開不起訴
    處分前，且經該案檢察官審酌，亦與刑事訴訟法第260條第1
    款之規定不符。
(四)、從而，本件被告丁○○被訴自92年7月31日為警查獲後至同
    年10月中旬間某日止販賣毒品之事實，本應為公訴不受理之
    諭知，然因與前開有罪部分有裁判上一罪關係，爰不另為不
    受理之判決。
四、上訴人即被告丁○○經合法傳喚未到庭，且亦未在監執行有
    不待其陳述逕行判決，併此敘明。
據上論斷，應依刑事訴訟法第371條、第368條，判決如主文。
本案經檢察官王安明到庭執行職務。
中　　華　　民　　國　　94　　年　　4　　月　　 7 　　日
　　　　　　　　　刑事第十七庭審判長法　官  吳啟民
　　　　　　　　　　　　　　　　　  法　官  林瑞斌
　　　　　　　 　 　　　　　　　　　法　官  施俊堯
以上正本證明與原本無異。
如不服本判決，應於收受送達後10日內向本院提出上訴書狀，其
未敘述上訴之理由者並得於提起上訴後10日內向本院補提理由書
（均須按他造當事人之人數附繕本）。
                                    書記官  陳彥蕖
中　　華　　民　　國　　94　　年　　4 　　月　　7 　　日
附錄：本案論罪科刑法條全文
毒品危害防制條例第4條
製造、運輸、販賣第一級毒品者，處死刑或無期徒刑；處無期徒
刑者，得併科新臺幣一千萬元以下罰金。
製造、運輸、販賣第二級毒品者，處無期徒刑或七年以上有期徒
刑，得併科新臺幣七百萬元以下罰金。
製造、運輸、販賣第三級毒品者，處五年以上有期徒刑，得併科
新臺幣五百萬元以下罰金。
製造、運輸、販賣第四級毒品者，處三年以上十年以下有期徒刑
，得併科新臺幣三百萬元以下罰金。
製造、運輸、販賣專供製造或施用毒品之器具者，處一年以上七
年以下有期徒刑，得併科新臺幣一百萬元以下罰金。
前五項之未遂犯罰之。
毒品危害防制條例第18條
查獲之第一、二級毒品及專供製造或施用第一、二級毒品之器具
，不問屬於犯人與否，均沒收銷燬之；查獲之第三、四級毒品及
製造或施用毒品之器具，無正當理由而擅自持有者，均沒入銷燬
之。但合於醫藥、研究或訓練之用者，得不予銷燬。
前項合於醫藥、研究或訓練用毒品或器具之管理辦法，由法務部
會同行政院衛生署定之。
